臺灣臺北地方法院行政訴訟判決
111年度交字第389號
原      告  統一東京股份有限公司

代  表  人  松本幸雄


被      告  臺北市交通事件裁決所

代  表  人  蘇福智  
上列當事人間交通裁決事件，原告不服被告民國111年6月24日北
市裁催字第22-A01N2L025號裁決，提起行政訴訟，本院判決如下
：
    主  文
一、原處分撤銷。
二、訴訟費用新臺幣300元由被告負擔。
三、被告應給付原告新臺幣300元。
    事實及理由
一、程序部分：
    本件係因原告不服被告民國111年6月24日北市裁催字第22-A
    01N2L025號違反道路交通管理事件裁決書（下稱原處分）而
    提起行政訴訟，核屬行政訴訟法第237條之1第1項第1款規定
    之交通裁決事件，因卷證資料明確，爰依同法第237條之7規
    定，不經言詞辯論，逕為判決。
二、爭訟概要：
　  原告於111年4月15日與台灣松下銷售股份有限公司（下稱松
    下公司）簽訂汽車租賃契約，租賃期間自111年4月29日起至
    114年4月29日，並於111年5月4日將車牌號碼000-0000號租
    賃小客車（下稱系爭車輛）交付予松下公司使用。王仁孝於
    111年5月25日晚間10時46分許，駕駛系爭車輛行經臺北市中
    正區新生南路1段與八德路1段路口處，撞擊路旁石墩而肇事
    ，臺北市政府警察局中正第一分局（下稱舉發機關）員警對
    王仁孝實施酒精檢測，測得吐氣所含酒精濃度為每公升0.81
    mg/L，認王仁孝有「吐氣酒精濃度達0.55mg/L以上（濃度0.
    81mg/L）」之違規行為，並查明原告為系爭車輛之所有人，
    遂於同日以掌電字第A01N2L025號舉發違反道路交通管理事
    件通知單（下稱舉發通知單），舉發原告有「汽車駕駛人有
    第35條第1項第1款之情形」之違規行為。嗣被告審認原告有
    上開違規事實而開立原處分，依道路交通管理處罰條例（下
    稱道交條例）第35條第9項規定，裁處原告「一、吊扣汽車
    牌照24個月，牌照限於111年7月24日前繳送」、「二、上開
    汽車牌照逾期不繳送者：㈠自111年7月25日起吊扣汽車牌照4
    8個月，並限於111年8月8日前繳送牌照。㈡111年8月8日前仍
    未繳送汽車牌照者，自111年8月9日起吊銷並逕行註銷汽車
    牌照。㈢汽車牌照經吊銷或註銷者，非經公路主管機關檢驗
    合格，不得再行重新請領，但經處分逕行註銷者，非滿6個
    月，不得再行請領（下稱易處處分）」，並於111年6月24日
    送達原告。原告不服，於111年6月29日提起行政訴訟。嗣經
    被告重新審查後更正原處分內容，將易處處分之記載予以刪
    除，並於111年7月25日重新送達原告。
三、原告起訴主張及聲明：
  ㈠主張要旨：
　⒈系爭車輛為原告所有出租予松下公司使用，租賃期間自111年
    4月29日至114年4月29日，原告與松下公司簽訂之汽車租賃
    契約書第5條明確記載承租人應遵守交通規則，已盡告知義
    務要求承租人遵守交通規則，惟系爭車輛駕駛人為承租人聘
    僱之員工，原告實無法知悉其駕駛人之行為。據此，原告對
    於駕駛人之行為並無任何故意或過失，依行政罰法第7條規
    定，應不予處罰。
　⒉依道交條例第35條第7項之規定，可知道交條例將駕駛人與汽
    車所有人分別獨立視之，汽車所有人明知駕駛人有酒駕情形
    而不予禁止駕駛時，始吊扣牌照2年。惟原告為合法租賃業
    者，已於汽車租賃契約書明確告知承租人應遵守交通規則，
    已盡告知義務要求承租人遵守交通規則，並無明知駕駛人有
    酒駕情形。
　⒊系爭車輛為原告所有，承租人僅於租賃期間內有使用權並無
    所有權，然吊扣車輛牌照為限制及禁止人民使用收益財產之
    方式，原告並非行為人，原處分將使原告之財產受到不利益
    結果。
　⒋立法院第10屆第4會期第1次臨時會第2次會議議案關係文書第
    肆第三第（六）會議記錄，可見交通部亦同意汽車所有人在
    明知汽車駕駛人有酒駕情形而不予禁止駕駛需處吊扣駕照處
    分。惟原告為租賃業者自始無明知駕駛人有酒駕之行為。
　㈡聲明：原處分撤銷。
四、被告答辯及聲明：
　㈠答辯要旨：
　　依道交條例第35條第9項規定，原告所陳非撤銷舉發之理由
    。
　㈡聲明：駁回原告之訴。　
五、本院之判斷：　　　　
  ㈠如爭訟概要欄所載之事實，除後述之爭點外，其餘為兩造所
    不爭執，並有汽車租賃契約書及交貨與驗收證明書（見本院
    卷第84至85頁）、舉發通知單（見本院卷第75頁）、原處分
    （見本院卷第97、99頁）及送達證書（見本院卷第101、185
    頁）在卷可稽，堪以認定。
　㈡按汽機車駕駛人，駕駛汽機車經測試檢定有下列情形之一，
    機車駕駛人處1萬5千元以上9萬元以下罰鍰，汽車駕駛人處3
    萬元以上12萬元以下罰鍰，並均當場移置保管該汽機車及吊
    扣其駕駛執照1年至2年，附載未滿12歲兒童或因而肇事致人
    受傷者，並吊扣其駕駛執照2年至4年，致人重傷或死亡者，
    吊銷其駕駛執照，並不得再考領：一、酒精濃度超過規定標
    準；汽機車所有人，明知汽機車駕駛人有第1項各款情形，
    而不予禁止駕駛者，依第1項規定之罰鍰處罰，並吊扣該汽
    機車牌照2年；汽機車駕駛人有第1項、第3項至第5項之情形
    之一，吊扣該汽機車牌照2年，因而肇事致人重傷或死亡，
    得依行政罰法第7條、第21條、第22條、第23條規定沒入該
    車輛，道交條例第35條第1項第1款、第7項及第9項分別定有
    明文。依上開規定，可知道交條例第35條第7項、第9項對於
    違反道交條例35條第1項之情形，均有吊扣汽機車牌照2年之
    處罰規定，道交條例第35條第7項係以「汽機車所有人明知
    汽機車駕駛人有第1項各款情形，而不予禁止駕駛」為要件
    而吊扣該汽機車牌照，道交條例第35條第9項則以「汽機車
    駕駛人有第1項、第3項至第5項之情形」為要件而吊扣該汽
    機車牌照，解釋上該項規定之適用應為該汽機車係駕駛人所
    有之情形。換言之，於違反道交條例35條第1項之情形，倘
    汽機車為駕駛人所有，應依道交條例第35條第9項規定吊扣
    該汽機車牌照，反之汽機車非駕駛人所有，則必須符合「汽
    機車所有人明知汽機車駕駛人有第1項各款情形，而不予禁
    止駕駛」之要件，始得依道交條例第35條第7項規定吊扣該
    汽機車牌照，否則道交條例第35條第7項規定將形同具文。
　㈢經查，原告於111年4月15日與松下公司簽訂汽車租賃契約，
    租賃期間自111年4月29日起至114年4月29日，並於111年5月
    4日將系爭車輛交付予松下公司使用等情，有汽車租賃契約
    書及交貨與驗收證明書（見本院卷第84至85頁）附卷可參。
    又王仁孝於前揭時、地駕駛系爭車輛肇事，經舉發機關員警
    對其實施酒精檢測，測得吐氣所含酒精濃度為每公升0.81mg
    /L等情，有舉發機關111年7月12日函暨所附報案紀錄單、職
    務報告、刑案呈報單、呼氣酒精測試器檢定合格證書、酒測
    值單（見本院卷第105至115頁）在卷可按，可徵王仁孝於前
    揭時、地有酒精濃度超過規定標準駕駛系爭車輛之違規行為
    ，足見本件違反道交條例第35條第1項第1款規定之駕駛人為
    王仁孝，並非原告。揆諸前開說明，原告並非上開違規行為
    之駕駛人，被告逕依道交條例第35條第9項規定，以原處分
    吊扣原告所有系爭車輛牌照24個月，顯有違誤，應予撤銷。
    至被告是否另依道交條例第35條第7項規定裁決，基於憲法
    權力分立原則，本院尚無權審究，宜由被告依其職權自行決
    定作為，附此指明。
　㈣本件判決基礎已臻明確，兩造其餘攻擊、防禦方法及訴訟資
　　料經本院審酌後，核與判決結果不生影響，無一一論述之必
　　要，併此敘明。　
六、結論：
　　原處分認事用法有違誤，原告主張撤銷原處分為有理由，應
    予准許。至本件第一審裁判費為300元，應由敗訴之被告負
    擔，因原告已預納裁判費，爰確定第一審訴訟費用額如主文
    第2、3項所示。
中　　華　　民　　國　　111 　年　　8 　　月　　17　　日
　　　　　　　　　行政訴訟庭　法　官　邱士賓
上為正本係照原本作成。
如不服本判決，應於送達後20日內，向本院提出上訴狀並表明上
訴理由（原判決所違背之法令及其具體內容或依訴訟資料可認為
原判決有違背法令之具體事實)，其未載明上訴理由者，應於提
出上訴後 20 日內向本院補提理由書（上訴狀及上訴理由書均須
按他造人數附繕本，如未按期補提上訴理由書，則逕予駁回上訴
），並應繳納上訴裁判費新臺幣 750 元。
中　　華　　民　　國　　111 　年　　8 　　月　　17　　日
                              書記官  李  欣

訴訟費用計算書
項　　　　目　　　　　　　金　額（新臺幣）　　備　註
第一審裁判費　　　　　　　　300元
合        計　　　　　　　　300元